【裁判字號】    91,訴,505
【裁判日期】    920513
【裁判案由】    損害賠償
【裁判全文】
臺灣嘉義地方法院民事判決  九十一年訴字第五○五號
    原      告  乙○○
    被      告  甲○○
                元發營造股份有限公司
    法定代理人  丙○○
右當事人間請求損害賠償事件，經本院刑事庭移送而來（九十一年度附民字第四六號
），本院判決如左：
    主      文
被告甲○○應給付原告新台幣柒拾伍萬貳仟佰零貳元，及自民國九十一年五月三日
起至清償日止，按年息百分之五計算之利息。
原告其餘之訴駁回。
訴訟費用由被告甲○○負擔十分之三；餘由原告負擔。
本判決第一項於原告以新台幣貳拾伍萬元供擔保後，得假執行。
原告其餘假執行之聲請駁回。
    事      實
甲、原告方面：
  一、聲明：被告應給付原告新台幣（以下同）二百六十八萬四千六百零四元，及自
      民國九十一年五月三日起至清償日止，按年息百分之五計算之利息，並願供擔
      保請准為假執行之宣告。
  二、陳述：
  （一）被告甲○○受被告元發營造股份有限公司（下稱元發公司）僱用，在嘉義縣
        東石鄉鰲鼓農場擔任怪手之作業員，於民國九十年九月二日下午四時許，原
        告駕駛聯結曳引車欲承載消波塊時，因被告甲○○由地面吊起消波塊時，操
        作不當，致傷及原告，造成原告右手第三、四、五指骨折，併第三指神經血
        管及韌帶受傷，經本院九十一年度易字第二二二號刑事判決判處有罪。
  （二）原告依民法第一百八十四條、第一百八十八條、第一百九十三條、第一百九
        十五條之規定，請求被告連帶賠償如下所受之損害：
        (1)醫療費用：七萬二千三百零二元。
        (2)再次開刀之醫療費用七萬二千三百零二元：原告受傷部分現神經沾粘，將
          來須再開刀打上鋼釘，預計費用與第一次開刀同。
        (3)減少收入：原告受傷六個月無法工作，將來開刀尚須休養三個月，無法工
          作，原告每月收入六萬元，九個月計減少五十四萬元。
        (4)原告受傷造成殘廢，將來恐因而失去職業駕駛執照之資格。現因殘廢，身
          心所受之痛苦已無法承受，如將來因殘廢無法再取得職業駕駛執照以謀生
          （職業駕駛執照每六年審驗一次），身心之痛苦，更無法承受，爰請求精
          神慰撫金二百萬元。
  （三）原告原為職業駕駛，每月收入六、七萬元，現開挖土機，因工作能力降低，
        每月約二萬元，高中畢業，原告受傷後三個月後才去工作。
  三、證據：提出所得稅扣繳憑單、驗傷診斷書各一份，醫療費單據三三張為證，並
      聲請行政院衛生署朴字醫院鑑定。
乙、被告方面：
  壹、被告甲○○方面：
      被告甲○○未於最後言詞辯論期日到場，據其以前到場之陳述略稱：
    一、聲明：駁回原告之訴及假執行之聲請。
    二、陳述：被告甲○○向元發公司承攬工程，吊消波塊，有訂立工程合約書，原
        告請求之醫療費部分願意賠償，工作損失部分無力負擔，精神慰撫金之要求
        太高，且原告受傷後仍繼續工作。被告甲○○高中畢業，現從事駕駛挖土機
        工作，係臨時工，每月收入約一、二萬元。
  貳、被告元發公司方面
    一、聲明：駁回原告之訴。
    二、陳述：工程發包予林勝捷、甲○○，其中怪手的部分發包予甲○○、搬運的
        部分包給林勝捷，本件應與被告元發公司無關。
    三、證據：提出工程合約書影本二份為證。
丙、本院依職權調閱本院九十一年度易字第二二二號刑事卷、向稅捐機關函查兩造最
    近一次申報所得資料、向行政院衛生署朴子醫院函查原告傷勢復原情況。
    理      由
一、被告甲○○未於最後言詞辯論期日到場，核無民事訴訟法第三百八十六條所列各
    款情形，爰依原告聲請，由其一造辯論而為判決。
二、本件原告主張：被告甲○○在嘉義縣東石鄉鰲鼓農場擔任怪手之作業員，於民國
    九十年九月二日下午四時許，原告駕駛聯結曳引車欲承載消波塊時，由於被告甲
    ○○由地面吊起消波塊時，操作不當，致傷及原告，造成原告右手第三、四、五
    指骨折，併第三指神經血管及韌帶受傷，被告甲○○經本院九十一年度易字第二
    二二號刑事判決判處有罪之事實，業據原告提出診斷書為證，並為被告甲○○所
    不爭執。被告甲○○因於上開時地過失傷害原告，經本院九十一年度易字第二二
    二號刑事判決判處有期徒刑五月，如易科罰金，以三百元折算一日之事實，亦有
    該案刑事判決一份在卷可憑，並經本院調閱該刑事卷核閱無訛，堪信原告此部分
    主張為真實。
三、原告另主張：被告甲○○係受被告元發公司僱用，於上開時地擔任怪手之作業員
    ，被告元發公司依民法第一百八十八條之規定，應與被告甲○○連帶負損害賠償
    責任等語。被告元發公司則辯稱：其將怪手部分之工程包給甲○○，本件事故與
    其無關等語，並提出工程合約書為證。原告與被告元發公司之主要爭執在於被告
    甲○○與元發公司所訂立之契約係僱傭，或承攬，茲分述如下：
（一）按稱僱傭者，謂當事人約定，一方於一定或不定之期限內為他方服勞務，他方
      給付報酬之契約、稱承攬者，謂當事人約定，一方為他方完成一定之工作，他
      方俟工作完成，給付報酬之契約，民法第四百八十二條、第四百九十條第一項
      分別定有明文。依此規定，僱傭與承攬固同屬於供給勞務之契約，惟前者係以
      供給勞務本身為目的，即除供給勞務外，並無其他目的；後者則係以發生結果
      （工作之完成）為目的，供給勞務不過為其手段而已，此為二者區別之所在。
（二）查被告甲○○亦陳明：其向元發公司「承攬」工程，吊銷波塊，有訂立工程合
      約書等語。且依被告間所訂立之工程合約書，其第一條約定工程範圍為：依照
      營造業執照發給機關核准圖樣施工、第三條約定完工期限為：全部工程限於開
      工之日起五工作天完成、第七條約定如甲○○逾規定期限尚不能完工，或開工
      後工程進度遲緩，或工人料具設備不足，元發公司認不能依限完工時，元發公
      司得解除契約等情觀之，被告間之工程合約書重在被告甲○○為被告元發公司
      完成一定之工作，核其性質，應屬承攬，而非僱傭。原告主張：被告甲○○係
      受僱於被告元發公司，依民法第一百八十八條之規定請求被告元發公司應與被
      告甲○○連帶負損害賠償責任，無法准許。
四、被告甲○○對於本件事故之發生有過失，且因其過失致原告受有前述傷害，被告
    甲○○之過失行為與原告所受傷害間顯具有相當因果關係。按因故意或過失不法
    侵害他人之權利者，負損害賠償責任；不法侵害他人之身體或健康者，對於被害
    人因此喪失或減少勞動能力或增加生活上之需要時，應負損害賠償責任；不法侵
    害他人之身體、健康、名譽、自由、信用、隱私、貞操，或不法侵害其他人格法
    益而情節重大者，被害人雖非財產上之損害，亦得請求賠償相當之金額，民法第
    一百八十四條第一項前段、第一百九十三條第一項、第一百九十五條第一項前段
    分別定有明文。被告甲○○對於原告所受傷害既有過失，原告訴請被告甲○○賠
    償其所受之損害，依前開規定，為有理由。原告請求被告甲○○賠償之金額，是
    否應予准許，分述如次：
（一）醫療費用：原告請求被告甲○○賠償醫療費用七萬二千三百零二元，已據其提
      出收據三三張為證，被告甲○○陳明此部分願賠償，自應由被告甲○○如數賠
      償原告。
（二）再次開刀之醫療費用：原告主張其受傷部分現神經沾粘，將來須再開刀打上鋼
      釘，預計費用與第一次開刀同，亦須支出七萬二千三百零二元等語，惟為被告
      甲○○所否認。查本院依原告聲請，函請行政院衛生署朴子醫院鑑定原告右手
      第三、四、五指所受傷害，是否仍需開刀治療，手術費用、休養期間等，該院
      認：原告目前以不開刀治療者為宜，因骨折已久，且為三、四、五，對手部功
      能無甚大影響等語，有該院九十二年二月十三日朴醫歷字第九二００００四一
      五號函一份在卷可憑，原告此部分請求，無法准許。
（三）不能工作之損失：原告主張其受傷後六個月無法工作，惟未舉證以實其說，其
      後原告已自認：受傷後三個月後即開始工作等語（九十二年四月二十九日筆錄
      ），是其請求受傷後六個月無法工作之損失，無法准許。經本院向行政院衛生
      署朴子醫院函查：原告受傷後，須休養多久始可恢復原從事之職業駕駛聯結曳
      引車工作等語。該院認：原告右手三、四、五指已呈永久性變化，約需兩年時
      間調適等語，有該函文一份在卷可憑。原告係受有右手第三、四、五指骨折，
      併第三指神經血管及韌帶受傷之傷害，已見前述，其傷勢因影響其把握方向盤
      之能力，故原告主張其受傷後三個月無法工作，應可採信。依原告提出之九十
      年度所得稅扣繳憑單，其九十年一月至八月之收入為四十八萬元，平均每月薪
      資為六萬元，依此計算其三個月無法工作之損失為十八萬元，逾此數額之請求
      無法准許。
（四）精神慰撫金：原告因此事故受有前開傷害，經送行政院衛生署朴子醫院鑑定結
      果，該院認：其手部之傷害恢復原來之靈活度可能甚低，其殘障等級符合勞工
      保險殘廢給付標準表（勞工保險條例第五十三條附表）所示手指機能障害，障
      害項目一一一，障害之狀態為一手中指、無名指及小指喪失機能等語，有該院
      函文一份附卷可稽。原告自陳：其原為職業駕駛，每月收入六、七萬元，現開
      挖土機，因工作能力降低，每月約二萬元，高中畢業等語。被告甲○○陳稱：
      其高中畢業，現從事駕駛挖土機工作，係臨時工，每月收入約一、二萬元等語
      ，兩造互不爭執。本院審酌上開兩造之身分、地位、經濟、原告所受傷勢、精
      神上所受痛苦之程度等情，認其所受非財產上損害，以五十萬元為相當，原告
      逾此部分之請求，無理由。
五、綜上所述，原告得請求之金額為七十五萬二千三百零二元。從而原告依侵權行為
    之法律關係，請求被告甲○○賠償其所受之損害，於七十五萬二千三百零二元及
    自九十一年五月三日起至清償日止，按年息百分之五計算之法定遲延利息之範圍
    內，於法有據，應予准許，逾此範圍之請求，核屬無據，應予駁回。
六、原告陳明願供擔保請准為假執行之宣告，經核其勝訴部分於法並無不合，爰酌定
    相當之擔保金額予以准許。至於原告敗訴部分，其假執行之聲請亦失所附麗，應
    併予駁回。
七、據上論結，本件原告之訴為一部有理由，一部無理由，依民事訴訟法第三百八十
    五條第一項前段、第七十九條但書、第三百九十條第二項，判決如主文。
中      華      民      國    九十二    年      五      月     十三     日
~B臺灣嘉義地方法院民事第二庭
~B    法  官  黃  渙  文
右為正本，係照原本作成。
如對本判決上訴須於判決送達後廿日內向本院提出上訴狀。
中      華      民      國    九十二    年      五      月     十三     日
~B    書記官  馮  澤  文


司法院資訊處製作；財團法人民間司法改革基金會備份。
